【裁判字號】    97,上訴,5931
【裁判日期】    980519
【裁判案由】    毀損等
【裁判全文】
臺灣高等法院刑事判決                97年度上訴字第5931號
上  訴  人
即  被  告  甲○○
選任辯護人  林殷廷律師
            莊秀銘律師
上  訴  人
即  被  告  乙○○
            丙○○
上二人共同
選任辯護人  徐紹鐘律師
            陳志峰律師
上列上訴人因毀損等案件，不服臺灣板橋地方法院97年度訴字第
3681號，中華民國97年10月30日第一審判決（起訴案號：臺灣板
橋地方法院檢察署96年度偵字第843號、第3039號、第3042號、
第21632號，及移送併辦案號：97年度偵字第20812號），本院判
決如下：
    主  文
原判決關於有罪部分撤銷。
甲○○共同以強暴妨害人行使權利，處拘役伍拾日，減為拘役貳
拾伍日，如易科罰金，以新臺幣貳仟元折算壹日；又以加害生命
、身體之事，恐嚇他人致生危害於安全，處拘役伍拾日，減為拘
役貳拾伍日，如易科罰金，以新臺幣貳仟元折算壹日，應執行拘
役肆拾伍日，如易科罰金，以新臺幣貳仟元折算壹日；又共同毀
壞他人建築物，處有期徒刑壹年，減為有期徒刑陸月，如易科罰
金，以新臺幣貳仟元折算壹日。
乙○○共同以強暴妨害人行使權利，處拘役肆拾日，減為拘役貳
拾日，如易科罰金，以新臺幣壹仟元折算壹日。
丙○○共同毀壞他人建築物，累犯，處有期徒刑壹年，減為有期
徒刑陸月，如易科罰金，以新臺幣貳仟元折算壹日。
乙○○被訴恐嚇危害安全部分，無罪。
    事  實
一、緣甲○○於民國95年9月20日與張銀河簽訂協議書，約定張
    銀河以每戶新臺幣（下同）200萬元之代價，委由甲○○負
    責於訂約起4個月內，將位於臺北縣蘆洲市○○段48號至58
    號、79號、80號等地號土地（該13筆土地原均為臺北縣蘆洲
    市公所所有，於95年9月6日經公開招標程序售予張銀河等人
    ）上共54戶建築物之現住戶遷離。甲○○乃於95年11月10日
    與酉華工程企業有限公司（下稱酉華公司，負責人：陳詩彰
    ）及督盛開發有限公司（下稱督盛公司，負責人：丙○○（
    曾因偽造文書等案件，於93年3月31日，經臺灣板橋地方法
    院以93年度簡字第1181號刑事簡易判決判處有期徒刑3月、4
    月，應執行有期徒刑6月，93年5月10日判決確定，94年12月
    23 日因易科罰金執行完畢）分別簽訂工程分包承攬契約，
    酉華公司依約應於96年1月10日前（配合實際進度施工）在
    上開土地搭建圍籬，並由乙○○擔任酉華公司之聯絡人，於
    現場負責施作，另督盛公司則依約應於95年12月30日前（配
    合實際進度施工）拆除上述建築物。嗣經甲○○與上開土地
    上之現住戶協調，惟因所提條件未獲臺北縣蘆洲市○○路71
    號建築物（該建築物並未辦理保存登記，為2層建築物，惟
    就上述九芎段54、55地號土地，已經臺灣板橋地方法院95年
    訴字第111號民事判決，對於台北縣蘆洲市公所地上權登記
    請求不存在。）所有人丁○○接受，並拒絕搬遷、拆除，仍
    持續將該建築物租予戊○○經營「傑昇通信行」使用（起訴
    書誤載為由丁○○經營），甲○○因而僅能陸續拆除前開土
    地上其餘建築物。詎甲○○為達成與張銀河之前開協議，竟
    先後為下列行為：
    (1)甲○○與乙○○於95年12月16日某時許，為拆除上述土地
      上之建物，於土地四周架設圍籬時，明知71號建築物係丁○○所有而出租予戊○○經營「傑昇通信行」，且仍持續
      營業中，竟基於妨害人行使權利之共同犯意聯絡，由甲○○指示乙○○，再由乙○○指派不知情之成年工人施工時
      ，竟未囑附工人在71號建築物前，留置供通行之出入口，
      逕於71號建築物門前階梯架設鐵架，搭建鐵皮圍籬，而遮
      蔽該通信行之門面及出入口，以此強暴之方式妨害承租人
      戊○○進出建築物之權利，經丁○○乘夜間或乙○○等人
      不注意之際自行拆除部分圍籬後，甲○○、乙○○仍接續
      多次指派不知情之成年工人補搭，接續妨害戊○○行使權
      利。
    (2)甲○○於95年12月25日22時許，前往71號建築物，因乙○○搭建之圍籬部分遭拆除，且丁○○所有71號建築物之拆
      遷問題懸而未決，心生不滿，甲○○竟基於恐嚇之犯意聯
      絡，在丁○○、己○○（丁○○之子）面前，向乙○○表
      示：「‧‧他們三天內這間房子如果沒搬走，我的土地，
      你門給關起來，他們人如果故意要在裡面，給打，給挖，
      壓死我負責。」（閩南語）等語，以此加害生命、身體之
      事恫嚇丁○○父子，使渠等均心生畏懼，致生危害於安全
      。經己○○以電話聯絡友人代為報警，旋由臺北縣政府警
      察局蘆洲分局蘆洲派出所警員到場處理，並將丁○○、己○○及甲○○、乙○○等人帶回派出所製作筆錄。
    (3)甲○○、丙○○均明知丁○○尚未同意71號建築物拆遷事
      宜，且與甲○○迄未達成協議，乃謀議拆除上述71號建築
      物，並由甲○○指示丙○○伺機拆除，二人遂基於共同毀
      壞他人建築物之犯意聯絡，於95年12月25日22時餘，值丁○○、己○○及甲○○、乙○○等人，因上述圍籬糾紛經
      警員帶至臺北縣政府警察局蘆洲分局蘆洲派出所，另戊○○亦自71 號建築物內將其所有之物品搬出離開該建築物
      之際，丙○○見有機可乘，乃與不知情之江文正（另為不
      起訴處分）各駕駛挖土機從事拆除工作，並由丙○○拆除
      71號建築物，當下為戊○○發現，輾轉以電話通知丁○○
      ，於同日22時45分許，為警當場查獲，惟71號建築物之2
      樓業經全部拆除，而一樓後方角落破裂、鋼筋外露而遭毀
      壞；詎甲○○、丙○○仍罷手，接續上述毀壞他人建築物
      之犯意，於96年1月2日上午，再由丙○○指派不知情之工
      人徐慶富、李連富（另為不起訴處分）各自駕駛挖土機，
      拆除71號建物之剩餘一樓部分，復於同日11時30分許，再
      次丁○○發現並報警當場查獲。
二、案經丁○○訴由臺北縣政府警察局蘆洲分局移送臺灣板橋地
    方法院檢察署檢察官偵查起訴。
      理  由
甲、有罪部分：
壹、證據能力部分：
一、按刑事訴訟法上證據排除原則，係指將具有證據價值，或真
    實之證據因取得程序之違法，而予以排除之法則。而私人之
    錄音、錄影之行為所取得之證據，應受刑法第315條之1與通
    訊保障及監察法之規範，私人違反此規範所取得之證據，固
    應予排除（參照最高法院92年度台上字第2677號判決意旨）
    ，是私人錄音，若未違反前開規定，所取得證據，即無證據
    排除原則之適用。次按通訊保障及監察法第3條第2項規定：
    前項所稱之通訊，以有事實足認受監察人對其通訊內容有隱
    私或秘密之合理期待者為限。又無故利用工具或設備窺視、
    竊聽他人非公開之活動、言論、談話或身體隱私部位；無故
    以錄音、照相、錄影或電磁紀錄竊錄他人非公開之活動、言
    論或談話者處三年以下有期徒刑、拘役或三萬元以下罰金，
    刑法第315條之1第1款、第2款分別定有明文。此條所保護之
    「活動、言論、談話」，以「非公開」為限。而通訊保障及
    監察法第3條第2項規定：前項所稱之通訊，以有事實足認受
    監察人對其通訊內容有隱私或秘密之合理期待者為限。我國
    法就何謂「合理隱私期待」並無規定，參考美國法，合理之
    隱私期待需符合：(1)、受監聽人主觀上有隱私期待。(2)、該
    期待為社會所認合理二要件，再者，「監察者為通訊之一方
    或已得通訊之一方事先同意，而非出於不法目的者，不罰」
    ，亦為通訊保障及監察法第29條第3款所明定。經查：
    (一)原審辯護人雖質疑告訴人丁○○所提出被告甲○○與被告
      乙○○之對話錄音之取得合法性及真實性，認該錄音無證
      據能力云云，惟查：告訴人所提出之該錄音係被告甲○○
      、乙○○一同至告訴人所有之71號建築物內，在告訴人及
      被害人己○○面前之對話，而該內容經原審勘驗，係如「
      事實」欄所載（見原審97年10月16日審判筆錄），而被告
      甲○○、乙○○均坦承確實係渠之聲音無誤，且當庭亦未
      再爭執是否有變造之情事，據此，則就該等對話，被告甲○○、乙○○顯本欲將之傳達與在場之告訴人及被害人己○○無疑，是在此場合，並無何合理隱私之期待，被害人
      己○○就其在場聽聞事實以機器方式加以紀錄，從形式上
      加以觀察，非屬非法監聽所得之物，並不違法；況且，被
      害人己○○本係通訊之一方，而其錄音係用以佐證被告甲○○、乙○○之不法行為而供訴訟使用，自非出於不法目
      的之錄音，所取得之證據，亦無證據排除原則之適用（參
      照最高法院94年度台上字第716號刑事判決意旨），是該
      錄音業經本院依法調查，自有證據能力。
    (二)次按刑事訴訟法第159條第1項雖規定：「被告以外之人於
      審判外之言詞或書面陳述，除法律有規定外，不得作為證
      據。」；惟被告以外之人於審判外之陳述，雖不符前4條
      之規定，而經當事人於審判程序同意作為證據，法院審酌
      該言詞陳述或書面陳述作成時之情況，認為適當者，亦得
      為證據。當事人、代理人或辯護人於法院調查證據時，知
      有第159條第1項不得為證據之情形，而未於言詞辯論終結
      前聲明異議者，視為有前項之同意，刑事訴訟法第159條
      之5亦有明定。本案被告及檢察官於言詞辯論終結前，就
      本案經調查之證據之下述證據資料（江文正、李連富、徐
      慶富警詢陳述），縱屬傳聞證據且不符刑事訴訟法第159
      條之1至之4之規定者，均未主張有刑事訴訟法第159 條第
      1項不得為證據之情形，因本院審酌各該證據資料作成時
      之一切客觀情況，認為適當，揆諸前開規定，自得為證據
      。
二、按被告以外之人於檢察事務官、司法警察官或司法警察調查
    中所為之陳述，與審判中不符時，其先前之陳述具有較可信
    之特別情況，且為證明犯罪事實存否所必要者，得為證據，
    刑事訴訟法第159條之2定有明文。而所謂「具有較可信之特
    別情況」，應依陳述人於陳述時之「外部情況」是否具有可
    信性決定之，所謂「外部情況」係指就詢問有無出於不正方
    法、陳述是否出於非任意性、有無違反法定障礙事由期間不
    得詢問及禁止夜間詢問之規定、詢問時是否踐行應先告知義
    務、警詢筆錄所載與錄音或錄影內容是否相符等情，且必須
    依據陳述人之觀察、記憶、表達是否正確、陳述人有無虛偽
    陳述之動機，及對照同一待證事項之其他經過詰問證人之證
    述是否相同，有無矛盾之處而加以綜合決定（最高法院94年
    度臺上字第1653號判決意旨參照）。查被告丙○○於本院審
    理時以證人身分接受詰問調查時，就事實欄(三)所載之事實經
    過，同案被告甲○○知否？是否甲○○指示，核與其96 年
    12月26日在警訊所陳不同，惟被告丙○○對於其警詢所陳，
    係出於自由意志，未受任何強暴、脅迫或其它不正方法，及
    筆錄內容確係其本人陳述乙情，並不爭執，筆錄製作過程亦
    無其他反違反法定程序情事，依上揭法條及判決意旨說明，
    其憑信性已可確保，自有證據據能力。
貳、實體部分：
一、(1)被告甲○○對於上揭時、地與案外人張銀河簽訂協議書，
    約定以每戶新臺幣200萬元之代價，委由伊負責於訂約起4個
    月內，將位在臺北縣蘆洲市○○段48號至58號、79號、80號
    等地號土地上共54戶建築物之現住戶遷離，伊乃與酉華公司
    及督盛公司分別簽訂工程分包承攬契約，並由乙○○擔任酉
    華公司之聯絡人並於現場負責施作，另督盛公司則應依約拆
    除上述建築物，嗣伊與上開土地上之現住戶協調，惟因所提
    條件未為丁○○接受，故拒絕搬遷、拆除而仍持續將該建築
    物租予戊○○經營「傑昇通信行」使用，伊僅能陸續拆除前
    開土地上其餘建築物，且伊有指示乙○○，而由工人於71號
    建築物之門前階梯上架設鐵架，搭建鐵皮圍籬，而遮蔽該通
    信行之門面及出入口，嗣丁○○自行拆除部分圍籬後，伊復
    指示乙○○，由乙○○指派之工人補搭。及於前開時、地向
    被告乙○○表示「若是他們沒有搬走，一樣動工，給打、給
    挖，壓死人我負責」等語，且71號建築物，嗣遭丙○○拆除
    ，最後1次拆屋，係伊指示，且伊人在現場等情；(2)被告乙○○對於依被告甲○○之指示，指派工人於71號建築物之門
    前階梯上架設鐵架，搭建鐵皮圍籬，而遮蔽該通信行之門面
    及出入口，後丁○○自行拆除部分圍籬後，復依被告甲○○
    指示指派工人補搭等情；(3)被告丙○○對於前開時、地，曾
    拆除71號建築物一節，均直承不諱。惟均否認有公訴人所指
    之各該妨害自由、恐嚇，或毀損建築物之犯行：
    (一)被告甲○○、乙○○一致辯稱：搭建圍籬時曾留縫隙供出
      入之用，應不會影響通信行出入；被告甲○○另辯稱：96
      年12月25日晚上前往通信行前曾飲酒，可能因此音量較大
      ，且係與被告乙○○對話，並非針對丁○○父子，要無恐
      嚇犯意云云。被告甲○○另辯稱：被告丙○○於95年12月
      25 日晚間拆除71號建築物時，伊經警帶至派出所，未在
      現場，之前曾告訴被告丙○○71號建築物不能拆，事前並
      未指示丙○○拆除房屋，丙○○之行為與伊無涉。至96年
      1月2日上午，係因71號建築物僅剩一部分，因怕有發生地
      震，影響公共安全，才建議被告丙○○將剩餘部分拆除云
      云。
    (二)被告丙○○則以：95年12月25日拆除71號建築物，係因為
      看到通信行搬家，誤以為已談妥，而拆錯云云。另96年1
      月2日之拆除行動，係因96年12月25日日拆除71號建築物2
      樓及1樓後半部後，曾委請鑑定公司人員前往現場查看，
      因怕71號建築物剩餘部分造成危險，且當時有發生過地震
      ，所以將之拆除云云。
二、經查：
    (一)上開事實欄所載：(1)被告甲○○指示被告乙○○於71號建
      築物前搭建鋼架築圍籬；(2)甲○○於丁○○、告己○○父
      子前，以閩南語聲稱：「‧‧他們三天內這間房子如果沒
      搬走，我的土地，你門給關起來，他們人如果故意要在裡
      面，給打，給挖，壓死我負責。」等語；(3)被告丙○○於
      95年12月25日、96年1月2日自行及指示不知情之工人接續
      將71號房屋拆除夷平之事實，已據證人即告訴人丁○○及
      被害人己○○分別於檢察官偵查、原審審理中指證綦詳，
      核與證人戊○○於原審證稱：伊向告訴人丁○○承租71
      號建築物供經營「傑昇通信行」，於店門口曾遭人搭建圍
      籬，被告甲○○於95年12月25日晚間在店內與告訴人起爭
      執，講得很生氣，95年12月25日伊搬好東西準備要離開，
      隨即看見有人從後方開始挖71號建築物等情，若合符節。
      另71號建築物接續於95年12月25日、96年1月2日遭拆除乙
      情，亦據證人江文正於警詢中陳稱伊與被告丙○○於96
      年12月25日晚上各開挖土機至上開土地，並由被告丙○○
      拆除71號建築物等語（見偵字第843號卷一第12、13頁）
      ，及證人李連富、徐慶富於警詢中證稱：係依丙○○之指
      示，於96年1月2日上午駕駛挖土機拆除71號建築物等語無
      訛（見偵字第3042號卷第12、16頁）。且被告甲○○對於
      上揭(1)(2)(3)事實；被告乙○○對於上揭(2)部分事實；被告
      丙○○對於上揭(3)部分事實，均不爭執，復有94年房屋稅
      繳款書影本1紙（載明71號建築物房屋稅之納稅義務人係
      丁○○，見偵字第3042號卷第32頁）、現場鐵皮圍籬照片
      11 幀（見偵字第843號卷二第4至9頁）、71號建築物拆除
      前、後照片共29幀（見偵字第843號卷一第48至60頁、第
      173、174頁、偵字第3042號卷第29至31頁）及被告甲○○
      於95年11月10日與督盛公司、酉華公司分別簽訂之工程分
      包承攬契約、被告甲○○與張銀河於95年9月20日簽立之
      協議書等件影本各1份（見偵字第843號卷一第30至第40頁
      、第188至198頁、偵字第843號卷二第108、109頁）附卷
      足憑，此部分事實，可以認定。
    (二)被告甲○○、乙○○、丙○○雖否認公訴人所指之妨害自
      由、恐嚇或毀損他人建築物犯行，並以上開情詞置辯，然
      查：
  １、於71號建築物之門前階梯上架設鐵架、搭建鐵皮圍籬，而
      遮蔽該通信行之門面及出入口一事，除據證人即告訴人丁○○及證人戊○○指綦詳證，並有照片附卷足憑，堪認屬
      實，被告甲○○、乙○○諉稱：留有出入口云云，自無足
      採；至於其後經告訴人丁○○拆除部分鐵皮後，被告甲○○指示被告乙○○接續搭建時，留有縫隙供出入乙節，固
      經證人戊○○於原審證實，然證人戊○○亦證稱因仍有支
      架，故需低頭進出等語，足堪認定對於出入仍有妨害；況
      且，71號建築物係由告訴人丁○○出租予證人戊○○供經
      營「傑昇通信行」使用，而證人戊○○亦證稱其迄95 年
      12月25日晚上7、8點始停止營業，則於其仍屬營業之期間
      （即96年12月16日）在店門口搭建圍離，縱其後有留縫隙
      供出入，然其外觀仍核與正常營業之店家有別，衡情對戊○○使用該建築物出入之權利，焉能謂無妨害？況被告乙○○於原審亦坦承圍籬會影響「傑昇通信行」之經營等語
      （見原審97年10月21日審判筆錄），是被告甲○○、乙○○及選任辯護人所辯，圍籬不影響通信行出入，並未妨害
      自由云云，殊難憑採。
  ２、再按刑法第305條之恐嚇罪，所稱以加害生命、身體、自
      由、名譽、財產之事，恐嚇他人者，係指以使人生畏怖心
      為目的，而通知將加惡害之旨於被害人而言（參照最高法
      院52年台上字第751號判例），而依前開錄音內容「他們
      三天內這間房子如果沒搬走，我的土地，你門給關起來，
      他們人如果故意要在裡面，給打，給挖，壓死我負責。」
      （閩南語）等語，及被告甲○○就71號建物與所有人丁○○間，關於搬遷問題迄未達成協議，丁○○拒不搬遷之情
      以觀，堪認被告甲○○於95年12月25日22時許，前往71號
      建築物，因見圍籬部分遭拆除，乃心生不滿，與告訴人丁○○、被害人己○○之際，所為上述言論，形式上雖係指
      示同案被告乙○○，實則針對在場之71號建物所有人丁○○父子所言，殆無庸疑，且上述對話之內容，依一般社會
      通念咸認有以攸關生命、身體之未來危害通知他人之意，
      況告訴人丁○○、被害人己○○於原審亦均證述因此心生
      恐懼等語。被告甲○○及選任辯護人所辯：上開言詞對話
      之對象係乙○○，並非恫嚇丁○○父子云云，熟能置信，
      自不足採。
  ３、被告甲○○雖辯稱：丙○○於96年12月25日拆除71號建築
      物非其指示，伊曾告知丙○○71號建物不能拆。至96年1
      月2日上午，係因71號建築物僅剩一部分，因怕有發生地
      震，影響公共安全，才建議被告丙○○將剩餘部分拆除云
      云；被告丙○○則以：因為通信行的人當晚已經搬走，伊
      以為可以拆了，拆除71號房屋是自己意思決定，並非甲○○指示，96年1月2日拆除，係因委鑑定及地震因素等安全
      上考量，並非故意毀損云云。然查：
      (1)被告丙○○於95年12月25日晚間22時許，拆除拆除71號
        建築，係依同案被告甲○○之指示乙情，已據其於95年
        12月25日甫被查獲時，在警詢供稱：「因該屋（71號建
        築物）是為通信行，於95年12月15日時該通信行便已搬
        遷，且業主甲○○12月25日拿1張匯款單表示該通信行
        已接受搬遷，所以可以執行拆除工作，我與江文正才於
        95年12月25日22時40分開始執行拆屋的動作。」等語綦
        詳（見偵字第843號卷一第9頁、第10頁）。雖其於嗣於
        偵查、原審及本院審理翻異其於警訊之供述，改稱：拆
        除71號房屋係自己意思與甲○○無涉云云，惟細譯被告
        丙○○於偵查中辯稱：95年12月25日下午5時許發現71
        號的員工在搬家，他們表示晚上9時會搬好，到了10 時
        許就開怪手拆屋，拆屋前有先進去巡視，裡面沒有電，
        有沒有東西云云（見偵字第843號卷二第41頁）；於原
        審準備程序則辯稱：當日去施工時係晚上，因為沒看清
        楚，本來要拆隔壁的房子，不小心才把71號建物毀損等
        語（見原審卷第44頁）；於本院審理時證稱：25日看有
        人在手機店有人在搬家，誤為可以拆除，事前甲○○曾
        告知71號建物還不能拆除，拆除前未與甲○○聯繫，施
        工期間，拆除房屋與否，悉由其自行判斷，無需請示甲○○云云（見本院審理筆錄第4、5、9頁）。核其於偵
        審中所辯拆除71建築物原委，或稱誤以為協調好、或稱
        誤拆房屋，前後不一，已難遽採？況其於本院審理亦自
        承：71號房屋不拆除之原因，係因為還沒與屋主協調好
        ，96年12月21、20日間，曾去公司詢問71號房屋處理情
        形，甲○○曾出示匯款單，表示有在處理，之前拆旁邊
        房屋時，丁○○在場，亦曾告知71號房屋不能拆除等情
        （見本院審理筆錄第4、10頁），堪認定被告丙○○事
        前即已知悉71號房屋另有屋主丁○○其人，且甲○○尚
        未與71號屋主協調妥善，及其拆除房屋前，應先請示同
        案被告甲○○，至為明灼，否則斷無事先赴公司向甲○○探詢71號房屋與屋主協調情形。故其所陳：拆除前無
        需、亦未請示甲○○云云，已有疑義！再觀諸卷附安泰
        銀行匯款委託書可知，受款人為「傑昇通信行」，並非
        丁○○。然被告丙○○知悉71號房屋屋主另有其人（即
        丁○○），復如上述，故僅憑上述匯款單據，如何謂其
        誤已為得所有人丁○○同意？遑論因目睹「通信行」員
        工搬家，即誤認甲○○已與屋主丁○○協調完成之可能
        。再參以被告丙○○既知悉71號房屋猶待協調、甲○○
        與督盛開發有線公司簽訂之工程分包合約第6條定有：
        「工程施工中如損及本公司或他人權益者，乙方（即丙○○方面）應負擔全部之法律責任」，及丙○○於本院
        審理時自承：工程期滿，因甲○○未協調致未完成拆除
        工作，不負違約責任各節研判（見本院審理筆錄第10頁
        ），若非甲○○有所指示，被告丙○○要無自負其後法
        律上責任，冒然自行行事之理。從而，其於警詢所述：
        95年12月25日拆除71號房屋，係依被告甲○○指示乙節
        ，自有所本，可以信實。且其亦知悉71號房屋所有人丁○○迄未同意搬遷無訛。被告丙○○上開關於自己意思
        決定拆除之供述，要屬迴護同案被告甲○○之託詞，自
        不足採信。
      (2)至96年1月2日之拆除行為，被告丙○○、甲○○，雖以
        上揭關於安全考量之情詞置辯。辯護人另以：該71號建
        築物已於96年12月25日毀損，失去其建築物性質，故被
        告96年1月2日所為，僅屬整理斷壁殘垣，應與毀損建築
        物之構成要件不符云云。查：被告丙○○於偵查中固曾
        提出台灣省結構工程技師公會95年12月29日（95）省結
        技（七）根字第3156號函及到場簽名各1紙（見偵字第
        3042號卷第43、44頁），另於原審審理中提出台灣省結
        構工程技師公會96年1月5日台省結技鑑字第1372號鑑定
        報告書1份（見原審卷第126頁至第140頁），惟觀乎該
        等文件之內容乃係針對71號建築物「拆屋重建」費用鑑
        定，核與其所辯是否鑑定建築物有無危險性乙節無涉。
        況且被告丙○○、甲○○就71號建物既未獲所有權人同
        意處分，縱因先行為導致該建物有傾塌之虞，其等亦無
        逕行拆除處分之權源，二人所辯，無從阻卻其違法性。
        再者，71號建築物於96年12月25日僅遭拆除2樓及1樓左
        後角1部分，天花板、牆壁都還在等情，亦據證人丁○○、己○○證述在卷（見原審卷第75、86頁），並有上
        述鑑定報告後附相片足憑（見原審卷第139頁），要難
        認已喪失建築物之屬性。辯護意旨上開所云，容屬誤會
        。綜上。被告丙○○明知未得71號建築物所有人同意，
        竟依被告甲○○指示及建議接續於95年12月25日、96年
        1 月2日拆除71號建築物，其2人具毀損他人建築物之犯
        意聯絡，灼然至明
三、綜上所述，本案事證已臻明確，被告甲○○、乙○○、丙○○事實欄所載各該犯行，均堪認定，自應依法論科。
四、核被告甲○○所為，係犯刑法第304條之以強暴妨害人行使
    權利罪、刑法第305條之恐嚇危害安全罪、刑法第353條第1
    項之毀壞他人建築物罪；被告乙○○所為，係犯刑法第304
    條之以強暴妨害人行使權利罪；被告丙○○所為，係犯刑法
    第353條第1項之毀壞他人建築物罪。被告甲○○、乙○○就
    所犯以強暴妨害人行使權利犯行；被告甲○○、丙○○就毀
    壞他人建築物罪之犯行，有犯意聯絡及行為分擔，均應論以
    共同正犯。被告甲○○、乙○○所犯妨害人行使權利罪暨被
    告甲○○、丙○○所犯毀壞他人建築物罪，其中指示不知情
    之工人為之者，均應論以間接正犯。被告甲○○所犯上開3
    罪，犯意各別，構成要件互異，應分別論罪，併合處罰。被
    告甲○○所犯強暴妨害人行使權利罪，及被告甲○○、丙○○毀壞他人建築物所為，係於密切接近之時地實施，侵害同
    一之法益，各行為之獨立性極為薄弱，依一般社會健全觀念
    ，在時間差距上，難以強行分開，在刑法評價上，以視為數
    個舉動之接續施行，合為包括之一行為予以評價，較為合理
    ，屬接續犯，而為包括之一罪（參照最高法院86年台上字第
    3295號判例）。被告甲○○以一行為恐嚇丁○○、己○○，
    為想像競合犯，應依刑法第55條之規定，論以一罪。末按：
    被告丙○○曾因偽造文書等案件，於93年3月31日，經臺灣
    板橋地方法院以93年度簡字第1181號刑事簡易判決判處有期
    徒刑3月、4月，應執行有期徒刑6月，93年5月10日判決確定
    ，94年12月23日因易科罰金執行完畢，有本院被告前案紀錄
    表在卷可稽，其於5年內，故意再犯有期徒刑以上本案之罪
    ，應依刑法第47條第1項之規定論以累犯，並依法加重其刑
    。併辦部分（臺灣板橋地方法院檢察署97年度偵字第20812
    號（被告：甲○○）與起訴之犯罪事實屬同一，本院自應併
    予審理。
五、原審據以論罪科刑，原非無見，惟71號建物於上述時、地、
    既出租予戊○○使用，實際管領使用之戊○○為被害人固屬
    疑問，然原屋主丁○○既將系爭建物現實管領權移轉予戊○○，僅屬間接占有人，縱認被告甲○○、乙○○所為有所影
    響，亦係間接受害，其非屬犯罪被害人，原審認定為被害人
    ，依想像競合犯論擬，即有未合；又恐嚇危害安全部分，僅
    被告甲○○單獨為之，原審認定乙○○共犯，亦與事實不符
    （詳無罪理由），再本案告訴人對於上述土地不具地上權，
    已經法院判決，業據其於本院審理時自承在卷，並有臺灣板
    橋地方法院95年訴字第111號判決正本附卷，而71 號建物經
    鑑定結果修復之價值約24萬餘元，價值非鉅，原審量處被告
    甲○○、丙○○各1年8月，均嫌過重，雖被告3人上訴仍否
    認此部分犯罪，為無理由，惟原審判決既有上述可議，即屬
    無從維持，應由本院就有罪部分，均予以撤銷改判。爰審酌
    被告甲○○、乙○○、丙○○均為謀取自身可得之利益，不
    循合法管道解決紛爭，罔顧他人之權利之犯罪動機、目的、
    手段、被害人所生之危害、拆除之71建物之價值、該建物對
    於土地並無占用使用土地之權源，及其3人之品行、智識程
    度、犯罪後曾提出250萬元之賠償額度，惟未為被害人丁○○接受，犯後飾詞圖卸、一再避就等一切情狀，各量處如主
    文第2、3、4項所示之刑，並均諭知如易科罰金之折算標準
    ，以資懲儆。末查本件被告甲○○、乙○○及丙○○犯罪後
    ，中華民國九十六年罪犯減刑條例業已制定，經總統於96年
    7 月4日公布，同年月16日生效施行，而本件被告甲○○、
    乙○○及丙○○之犯罪時間，均係在96年4月24日以前，核
    與中華民國九十六年罪犯減刑條例所規定之減刑條件相符，
    爰依該條例第2條第1項第3款規定減其宣告刑二分之一，並
    就被告甲○○所宣告之拘役刑，定其應執行之刑，及均諭知
    如易科罰金之折算標準。
乙、無罪部分：
一、公訴意旨略以：被告乙○○與甲○○基於共同之犯意聯絡，
    於95年12月25日晚間10時許，相偕前往台北縣蘆洲中正路第
    71號建物，由甲○○當丁○○、己○○父子面前，以台語向
    乙○○表示「他們三天內這間房子如果沒搬走，我的土地，
    你門給關起來，他們人如果故意要在裡面，打他，給挖下去
    ，壓死我負責。」，乙○○隨即應允，以此等加害生命、身
    體之事恐嚇丁○○父子，致生危害於安全。嗣經己○○因而
    趁機以電話聯絡友人代為報警，隨即由臺北縣政府警察局蘆
    洲分局蘆洲派出所員警到場處理，並將丁○○父子、甲○○
    等人帶回派出所製作筆錄。因指被告乙○○共犯刑法第305
    條之恐嚇危害安全罪云云。
二、按犯罪事實應依證據認定之，無證據不得認定犯罪事實；又
    不能證明被告犯罪者，應諭知無罪之判決，刑事訴訟法第15
    4條第2項、第301條第1項前段分別定有明文。又犯罪事實之
    認定，應憑真實之證據，倘證據是否真實尚欠明確，自難以
    擬制推測之方法，為其判斷之基礎；而認定犯罪事實之證據
    係指足以認定被告確有犯罪行為之積極證據而言，該項證據
    自須適合於被告犯罪事實之認定，始得採為斷罪資料（參照
    最高法院53年台上字第656號、29年上字第3105號判例）。
    且刑事訴訟上證明之資料，無論其為直接或間接證據，均須
    達於通常一般之人均不致有所懷疑，而得確信其為真實之程
    度，始得據為有罪之認定，若其關於被告是否犯罪之證明未
    能達此程度，而有合理懷疑之存在，致使無從形成有罪之確
    信，根據「罪證有疑，利於被告」之證據法則，即不得遽為
    不利被告之認定（參照最高法院76年台上字第4986號判例）
    。其以情況證據（即間接證據）斷罪時，尤須基於該證據在
    直接關係上所可證明之他項情況事實，本乎推理作用足以確
    證被告有罪，方為合法，不得徒憑主觀上之推想，將一般經
    驗上有利被告之其他合理情況逕予排除（參照最高法院32年
    上字第67號判例）。次按檢察官就被告犯罪事實，應負舉證
    責任，並指出證明之方法，刑事訴訟法第161條第1項定有明
    文。因此，檢察官對於起訴之犯罪事實，應負提出證據及說
    服之實質舉證責任。倘其所提出之證據，不足為被告有罪之
    積極證明，或其闡明之證明方法，無從說服法官以形成被告
    有罪之心證，基於無罪推定之原則，自應為被告無罪判決之
    諭知（參照最高法院92年台上字第128號判例）。
三、公訴人認被告乙○○涉犯前開犯行，無非以被告乙○○於偵
    查中坦承起訴書所載時、地因圍籬拆除情事，陪同甲○○前
    往上址，並於甲○○聲稱：「乙○○表示他們三天內這間房
    子如果沒搬走，我的土地，你門給關起來，他們人如果故意
    要在裡面，打他，給挖下去，壓死我負責。」之際，曾回覆
    「好、好」（閩南語）等語，為其唯一之論據。
四、訊據被告乙○○堅決否認有恐嚇危害安全犯行：辯稱：上揭
    時、地因圍籬遭告訴人丁○○拆除，陪同甲○○前往，其間
    甲○○與告訴人起爭執，向其聲稱：「‧‧他們三天內這間
    房子如果沒搬走，我的土地，你門給關起來，他們人如果故
    意要在裡面，打他，給挖下去，壓死我負責。」，當時甲○○有喝酒，伊乃安撫稱：「好、好」，何來恐嚇言語。經查
    ：被告所辯上情，核與告訴人丁○○指證及共同被告甲○○
    供述之情節相符，再觀之偵查卷附告訴人提出與雙方爭執過
    程對話內容之錄音勘驗譯文，可知被告乙○○陪同甲○○前
    往上址，甲○○為前述恫嚇言詞之前，與告訴人間對話經過
    ，被告乙○○俱未發一語，即告訴人遭甲○○恫嚇後，亦只
    針對甲○○詢問拆除圍籬之人，回覆稱：「都有、都有」等
    語，足認被告乙○○於甲○○與告訴人爭執過程，並未參與
    其事。而本院審理時，聆聽錄音帶「好、好」二字之音調平
    平，核與一般安撫用語之疊字語句，客觀上並無二致，參以
    同案被告甲○○自承酒後音量較大，即告訴人亦稱甲○○當
    日有飲酒，堪認被告乙○○所辯：因甲○○當日有喝酒始安
    撫稱「好、好」乙節非虛，自難認屬附和甲○○之助勢舉措
    。又乙○○本身為施作圍籬承包商派駐現場之負責人，已如
    有罪判決理由所述，從而，其因施作之圍籬遭告訴人拆除，
    乃陪同定作圍籬之甲○○前往查詢處理，衡屬事理之常，亦
    難執此認定其與同案被告甲○○就上述恐嚇行為，事前已具
    犯罪謀議。公訴人徒以被告於甲○○恫嚇告訴人時，稱：「
    好、好」等語，遽認被告乙○○與甲○○共犯恐嚇罪，尚嫌
    無據。此外，復查無其他積極事證足認被告甲○○有公訴意
    旨所指之恐嚇犯行，其犯罪即屬不能證明，原審不察，逕予
    論罪科刑，尚屬不合，被告乙○○上訴否認犯罪，為有理由
    ，應於本院將原判決關於此部分撤銷，改諭知無罪之判決，
    以免冤抑。
據上論斷，應依刑事訴訟法第369條第1項前段、第364條、第299
條第1項前段、第301條第1項，刑法第28條、第304條、第305條
、第353條第1項、第47條第1項、第55條、第51條第6款、第41條
第1項前段、第51條第5款，刑法施行法第1之1條第1項、第2項前
段，中華民國九十六年罪犯減刑條例第2條第1項第3款、第7條、
第9條，判決如主文。
本案經檢察官李叔芬到庭執行職務。
中    華    民    國    98    年    5     月    19    日
                  刑事第二十二庭審判長法  官  何菁莪
                                      法  官  洪于智
                                      法  官  江振義
以上正本證明與原本無異。
毀損建築物部分如不服本判決，應於收受送達後十日內向本院提
出上訴書狀，其未敘述上訴之理由者並得於提起上訴後十日內向
本院補提理由書（均須按他造當事人之人數附繕本）。
其餘不得上訴。
                                      書記官  陳韋杉
中    華    民    國    98    年    5     月    20    日
附錄本案論罪科刑法條全文：
刑法第304 條：
以強暴、脅迫使人行無義務之事或妨害人行使權利者，處三年以
下有期徒刑、拘役或三百元以下罰金。
前項之未遂犯罰之。
刑法第305條：  以加害生命、身體、自由、名譽、財產之事，
恐嚇他人致生危害於安全者，處二年以下有期徒刑、拘役或三百
元以下罰金。
刑法第353 條：
毀壞他人建築物、礦坑、船艦或致令不堪用者，處六月以上五年
以下有期徒刑。
因而致人於死者，處無期徒刑或七年以上有期徒刑，致重傷者，
處三年以上十年以下有期徒刑。
第一項之未遂犯罰之。


司法院資訊處製作；財團法人民間司法改革基金會備份。
